【裁判字號】    99,訴,1940
【裁判日期】    990730
【裁判案由】    妨害性自主等
【裁判全文】
臺灣板橋地方法院刑事判決              99年度訴字第1940號
公  訴  人  臺灣板橋地方法院檢察署檢察官
被      告  丙○○
指定辯護人  本院公設辯護人  乙○○
上列被告因妨害性自主等案件，經檢察官提起公訴（99年度偵字
第15105 號），本院判決如下：
    主    文
丙○○竊盜，累犯，處有期徒刑參月。又竊盜，累犯，處有期徒
刑肆月。又成年人故意對少年犯強制性交罪，累犯，處有期徒刑
捌年。又竊盜，累犯，處有期徒刑肆月。應執行有期徒刑捌年拾
月。
    事    實
一、丙○○前於民國96年間，先因竊盜案件經本院以96年度簡字
    第3102號判處有期徒刑4 月確定，又因竊盜案件經本院以96
    年度易字第3550號判處有期徒刑5 月、5 月，應執行有期徒
    刑8 月確定，嗣經本院以97年度聲字第1507號裁定定其應執
    行刑為有期徒刑1 年後，甫於98年12月1 日執行完畢。詎仍
    不知悔改，先後為下列行為：
    (一)丙○○於99年5 月8 日零時40分許，在臺北縣五股鄉○○
      路○ 段116 巷10號前，因見己○○所有、車號為FBZ-958
      號之普通重型機車停放該處，且四下無人，認為有機可乘
      ，乃意圖為自己不法所有之意圖，持自備鑰匙1 支插入該
      車電門後啟動引擎騎乘離去而竊取之。
    (二)丙○○於同日零時50分許，騎乘前揭FBZ-958 號機車行至
      臺北縣五股鄉○○路○ 段附近時，因該車汽油已經耗盡，
      乃將之棄置路邊，迨步行至同路段491 巷3 之1 號前時，
      因見丁○○所有、車號為GNK-298 號普通重型機車停放該
      處，且四下無人，認為有機可乘，乃另基於意圖為自己不
      法所有之竊盜犯意，持前揭自備鑰匙1 支插入該車電門後
      啟動引擎騎乘離去而竊取之。
    (三)丙○○為成年人，於同日零時58分許騎乘前揭GNK-298 號
      機車行經臺北縣五股鄉○○路○ 段577 巷138 號附近時，
      因見未滿18歲代號00000000號未成年女子（83年2 月生，
      甫滿16 歲 ，真實姓名年籍詳卷，下稱A 女）獨自1 人走
      在路上，認為有機可乘，乃基於強制性交之犯意，先騎車
      靠近A 女，並對A 女恫稱：「不要逼我傷害你，上車」等
      語，致A 女心生畏懼而受迫上車坐在丙○○機車前座（亦
      即丙○○騎車時稍微往後坐一點，讓A 女坐在其前方），
      再騎車將A 女強載至臺北縣五股鄉○○路乙幹15號電線桿
      旁之江家墓園後，即違反A 女意願，先以1 手抓住A 女手
      部及肩膀，另一手搓揉A 女胸部，復強行以其陰莖插入A
      女口內，其後再強行將A 女外褲及內褲褪去，並將A 女壓
      倒在地，以其陰莖插入A 女陰道內，接續對A 女強制性交
      得逞。嗣因A 女表示疼痛，丙○○乃將其陰莖抽出，再自
      行手淫後將精液射在上揭墓園地上。同日1 時15分許，丙
      ○○因聽聞警笛聲，乃即騎乘前揭GNK-298 號機車逃逸，
      而將A 女遺留該處。A 女待丙○○離去後，便自行步行下
      山返家而脫困。
    (四)丙○○於同日1 時43分許，騎乘前揭GNK-298 號機車行經
      臺北縣八里鄉○○○街39號前時，因該車汽油已經耗盡，
      乃將之棄置該處路邊，另因見戊○○所有、車號為BGM-66
      7 號普通重型機車停放該處，且四下無人，認為有機可乘
      ，乃另基於意圖為自己不法所有之竊盜犯意，持前揭自備
      鑰匙1 支插入該車電門後啟動引擎騎乘離去而竊取之。
    嗣A 女返家後，即向其父代號00000000A （真實姓名年籍詳
    卷，下稱甲 ○）陳述前揭第(三)段所示遇害經過，並於同日清
    晨報警處理，而員警受理後一方面陪同A 女前往臺北縣立醫
    院驗傷採樣，另一方面則前往前揭江家墓園採證，並調取沿
    路監視錄影畫面，迨同日18時30分許在臺北市北投區○○○
    路○ 段420 號前尋得前揭BGM-667 號機車後，亦在該機車所
    掛安全帽上採得1 枚指紋，因而查悉上情。
二、案經A 女訴由臺北縣政府警察局蘆洲分局報請臺灣板橋地方
    法院檢察署檢察官偵查後起訴。
    理    由
一、被告及辯護人對於公訴人所提之證據資料及以下本院作為判
    斷依據之各項證據資料，均不爭執其證據能力（本院卷第29
    頁、第64頁反面），本院審酌該等言詞供述及書面作成時之
    情況認為適當，均無不宜作為證據之情事，依刑事訴訟法第
    159 條之5 規定，均得作為證據。
二、上開犯罪事實，業據被告於本院審理時自白不諱，核與證人
    己○○、丁○○、戊○○於警詢時所述、證人A 女於警詢時
    之指訴及於偵訊時具結所證相符，並有路口監視器翻拍畫面
    （偵字卷第34至42頁、第47至50頁）、內政部警政署刑事警
    察局99年5 月20日刑紋字第0990068901號鑑定書（偵字卷第
    51 至53 頁）、車輛尋獲電腦輸入單2 紙（偵字卷第57、58
    頁）、內政部警政署刑事警察局99年5 月24日刑醫字第0990
    062550號鑑定書（偵字卷第114 至119 頁）、受理疑似性侵
    害事件驗傷診斷書（偵卷證物袋內）等附卷可稽，堪認被告
    前揭自白屬實。本案事證明確，被告犯行堪以認定。
三、論罪科刑部分：
    (一)核被告犯罪事實第一段第(一)、(二)、(四)小段所為，均係犯刑
      法第320 條第1 項之普通竊盜罪。其中第一段第(一)、(二)小
      段所示竊盜行為雖僅間隔約10分鐘，而第一段第(二)、(四)小
      段所示竊盜行為亦僅間隔約53分鐘，但依被告於本院99年
      6 月15日訊問時自稱：「（問：為何要去偷3 台機車？）
      代步」、「（問：為何偷完1 台又換另1 台，之後再換第
      3 台？）都是因為沒有油」等語（本院卷第27頁反面），
      可知其於竊取第1 台機車時，並無接續再偷第2 台機車的
      意思，其後係因第1 台機車汽油耗盡之偶然事故，始將第
      1 台機車棄置路邊，轉而尋覓下1 台機車而竊取之，其竊
      取第3 台機車之情形亦同。從而，前揭3 個行為時間雖然
      相近，但依其竊取當時之客觀狀況來看，顯無接續竊取3
      台機車之主觀故意，況且該3 台機車車主並非同1 人，亦
      即3 個竊盜行為所侵害之財產法益亦不相同，起訴書認定
      該3 行為乃基於個別犯意所為，應屬正確（被告及辯護人
      對此亦未提出異議），併此說明。
    (二)犯罪事實第一段第(三)小段所為，則係犯刑法第221 條第1
      項之強制性交罪。其以1 個強制性交的犯意，先為搓揉A
      女胸部之強制猥褻行為，繼而為口交及性交之強制性交行
      為，該強制猥褻行為因屬強制性交行為之前置行為，故不
      另論罪（最高法院92年度台上字第2964號判決參照）。又
      其於密接時地，先後將其性器插入A 女口腔及性器，依刑
      法第10條第5 項第1 款之規定，均屬性交行為，2 行為顯
      然係在同1 強制性交犯意下接續所為，屬接續犯，應僅論
      以1 罪。另按對於女子以強暴、脅迫之方法為性交而剝奪
      該女子之行動自由時，是否於強制性交罪以外，另成立妨
      害自由罪，須就犯罪行為實施經過之全部情形加以觀察，
      倘該妨害自由行為，已可認為強制性交之著手開始，且就
      該妨害自由行為整體觀之，可視為屬強制性交之強暴、脅
      迫行為之一部分，應只成立強制性交罪，不另論以妨害自
      由罪（最高法院22年上字第2064號判例、88年度台上字第
      2849號判決參照）。本案被告於遂行前揭對A 女強制猥褻
      及強制性交行為前，雖有對A 女恫稱：「不要逼我傷害你
      ，上車」等語，致A 女心生畏懼而受迫上車坐在丙○○機
      車前座，再騎車將A 女強載至臺北縣五股鄉○○路乙幹15
      號電線桿旁之江家墓園等行為，但依其於本院99年6 月15
      日訊問時自稱：「（問：你對A 女說「不要逼我傷害你，
      上車」，當時你就有想要對A 女強制性交的打算嗎？）當
      時就是想要強暴A 女」等語（本院卷第28頁），可知其自
      始即欲對A 女強制性交，而非事後始萌生此意，復參以被
      告於A 女上車後，旋即騎車將A 女載至江家墓園，並即對
      其為前揭強制猥褻及強制性交行為，從其當日零時58分許
      在路邊發現A 女時起至1 時15分許聽聞警笛聲而倉皇逃逸
      時止，前後亦不到20分鐘，堪認其對A 女為前揭恐嚇言語
      致A 女心生畏懼而受迫上車時起，即已有著手於強制性交
      行為之意，依據前揭說明，應不另論妨害自由罪（最高法
      院97年度台上字第4455號判決亦同此見解），併此說明。
      復依兒童及少年福利法第70條第1 項之規定，成年人故意
      對兒童及少年犯罪，除各該罪就被害人係兒童及少年已定
      有特別處罰規定者外，應加重其刑至2 分之1 ，係對被害
      人為未滿18歲之兒童及少年之特殊要件予以加重處罰。本
      案被告為成年人，而告訴人A 女係83年2 月生（有其代號
      與真實姓名對照表附卷可參），案發時甫滿16歲，屬14歲
      以上未滿18歲之少年，另被告亦從未否認知悉A 女乃未滿
      18歲少年之事實（起訴書犯罪事實已載明A 女未滿18歲之
      事實，復於證據並所犯法條欄第二段第8 至11行請求本院
      依據兒童及少年福利法第70條第1 項規定加重其刑，但被
      告及辯護人就此均未提出異議），自應依兒童及少年福利
      法第70條第1 項前段規定加重其刑。
    (三)被告所犯前揭3 個竊盜罪及1 個強制性交罪間，犯罪構成
      要件截然不同，犯罪時間、地點及客體亦均有差異，顯係
      基於個別犯意所為，應予分論併罰。
    (四)查被告前於96年間，先因竊盜案件經本院以96年度簡字第
      3102號判處有期徒刑4 月確定，又因竊盜案件經本院以96
      年度易字第3550號判處有期徒刑5 月、5 月，應執行有期
      徒刑8 月確定，嗣經本院以97年度聲字第1507號裁定定其
      應執行刑為有期徒刑1 年後，甫於98年12月1 日執行完畢
      乙節，有臺灣高等法院被告前案紀錄表附卷可稽，其於有
      期徒刑執行完畢後5 年以內，故意再犯本案4 個有期徒刑
      以上之罪，為累犯，應依刑法第47條第1 項規定，加重其
      刑。
    (五)爰審酌被告犯罪之動機目的，智識程度（國中肄業），第
      1 次竊盜行為得手後，恰遇所竊機車汽油耗盡之情形，竟
      不思自我節制，而另再竊取第2 、3 台機車，其第2 、3
      個竊盜行為之犯罪情節顯較前者為重；又其於深夜騎乘偷
      來的機車，隨機挑選落單且未滿18歲之A 女，其後即對其
      為前揭犯罪事實第一段第(三)小段所示犯行，其犯罪對社會
      秩序、A 女身心乃至於其家庭戕害甚鉅，應予嚴厲之非難
      ，惟兼衡其生活狀況（家中尚有妻子及2 歲幼女），及犯
      後雖未與告訴人達成和解並賠償損害（按被告於99年5 月
      21日14時5 分許，在臺北市○○區○○路168 巷2 弄口遭
      警查獲後，翌日即經本院裁定羈押但未禁見，迄今仍羈押
      中，而告訴人係於本院99年7 月8 日言詞辯論終結後之99
      年7 月14日，始提起刑事附帶民事訴訟請求被告賠償100
      萬元），但始終坦認犯行、態度良好等一切情狀，分別量
      處如主文所示之刑，並定其應執行之刑。公訴人請求宣告
      應執行有期徒刑15年，顯屬過重，附此說明。
    (六)末依被告於本院99年6 月15日訊問時自稱：我是用撿到的
      鑰匙來開這3 台機車，只要鑰匙插的進去就可以開等語（
      本院卷第28頁），可知被告係以同1 支鑰匙先後竊取前揭
      3 台機車，此鑰匙固係被告拾得供其遂行前揭3 件竊盜犯
      行所用之物，但經本院函詢臺灣臺北看守所及臺北縣政府
      警察局蘆洲分局關於99年5 月21日14時5 分許，在臺北市
      萬華區○○路168 巷2 弄口查獲被告後，有無在其身上扣
      得鑰匙乙節，該2 機關均函覆稱沒有，有臺灣臺北看守所
      回函及臺北縣政府警察局蘆洲分局偵查隊回復表各1 份在
      卷可查（本院卷第59至61頁），該支鑰匙實際上既未扣案
      ，且非屬違禁物，公訴人亦未請求諭知沒收，為免日後執
      行困難，爰不另對之諭知沒收，附此說明。
    (七)起訴書及公訴檢察官雖另請求諭知被告刑前強制工作，惟
      按竊盜犯及與竊盜案件有關之贓物犯，其應執行之刑未達
      1 年以上者，不適用竊盜犯贓物犯保安處分條例，為該條
      例第2條 第4 項所明定（最高法院96年度台非字第336 號
      判決參照）。本院就被告所犯前揭3 件竊盜犯行，經審酌
      前述一切情狀後，分別宣告3 月、4 月、4 月有期徒刑，
      總計亦未達1 年，顯然不符「應執行之刑1 年以上」之要
      件，自難適用該條例規定諭知被告強制工作處分；另刑法
      第90條第1 項雖亦規定：「有犯罪之習慣或因遊蕩或懶惰
      成習而犯罪者，於刑之執行前，令入勞動場所，強制工作
      」，但被告乃因所竊機車汽油耗盡而一再行竊，所犯強制
      性交部分亦係臨時起意，復無其他證據證明其有犯罪之習
      慣或因遊蕩或懶惰成習而犯罪，亦難認已符合該條項之要
      件，附此敘明。
據上論斷，應依刑事訴訟法第299 條第1 項前段，兒童及少年福
利法第70條第1 項前段，刑法第11條前段、第221 條第1 項、第
320 條第1 項、第47條第1 項、第51條第5 款，刑法施行法第1
條之1 第1 項、第2 項前段，判決如主文。
本案經檢察官林慈雁到庭執行職務。
中    華    民    國    99    年    7     月    30    日
                  刑事第十三庭  審判長法  官  王士珮
                                      法  官  方鴻愷
                                      法  官  楊明佳
以上正本證明與原本無異。
如不服本判決應於收受送達後10日向本院提出上訴書狀，並應敘
述具體理由；其未敘述上訴理由者，應於上訴期間屆滿後20日內
向本院補提理由書（均須按他造當事人之人數附繕本）「切勿逕
送上級法院」。
                                書記官  林金良
中    華    民    國    99    年    8     月    2     日
附錄本案論罪科刑法條全文
刑法第320條
意圖為自己或第三人不法之所有，而竊取他人之動產者，為竊盜
罪，處5 年以下有期徒刑、拘役或5 百元以下罰金。
意圖為自己或第三人不法之利益，而竊佔他人之不動產者，依前
項之規定處斷。
前二項之未遂犯罰之。
刑法第221條
對於男女以強暴、脅迫、恐嚇、催眠術或其他違反其意願之方法
而為性交者，處 3 年以上 10 年以下有期徒刑。
前項之未遂犯罰之。

司法院資訊處製作；財團法人民間司法改革基金會備份。
